【裁判字號】    89,上,1382
【裁判日期】    900320
【裁判案由】    履行契約
【裁判全文】
臺灣高等法院民事判決  八十九年度上字第一三八二號
    上  訴  人  名人社區公寓大廈管理委員會
    法定代理人  劉義廣
    訴訟代理人  田振慶律師
                吳姝叡律師
    被 上訴 人  王基建設有限公司            設台北市○○路十二巷十九號六樓
    法定代理人  李文雄        .
    訴訟代理人  羅瑩雪律師
右當事人間履行契約事件，上訴人對於中華民國八十九年十月二十六日臺灣士林地方
法院八十八年度訴字第一○二七號第一審判決提起上訴，本院判決如左：
    主      文
上訴駁回。
第二審訴訟費用由上訴人負擔。
    事      實
甲、上訴人方面：
一、聲明：
（一）原判決廢棄。
（二）被上訴人應給付上訴人新台幣（下同）一百五十九萬一千二百元及自起訴狀繕
      本送達之翌日起，至清償日止，按年息百分之五計算之利息。
（三）願供擔保請准宣告假執行。
二、陳述：與原判決記載相同，茲引用之。
三、證據：除援用原審之立證方法外，並補聲請訊問証人潘天賜、沈良初、詹明德。
乙、被上訴人方面：
一、聲明：上訴駁回。
二、陳述：與原判決記載相同，茲引用之。
三、證據：援用原審之立證方法。
    理      由
一、本件上訴人起訴主張：被上訴人為於上訴人之社區內興建「名人觀邸」大廈（下
    稱名人觀邸），與上訴人於民國（下同）八十二年九月二十四日簽訂「名人別墅
    守望相助委員會與王基建設有限公司施工協議書」（下稱系爭協議書），依系爭
    協議書第九條約定，被上訴人負有組織名人觀邸之住戶加入上訴人之社區委員會
    及繳納管理費之義務，惟名人觀邸業於八十五年十月間完工交屋，詎被上訴人迄
    未履行上開義務，致上訴人無法按月向名人觀邸之住戶收取管理費三萬四千八百
    元，迄八十八年七月三十一日止，共三十四個月，計損失一百十八萬三千二百元
    ；又被上訴人另違反系爭協議書第八條關於出售房屋應連同車位共同出售之約定
    ，致名人觀邸未購買停車位之住戶，長期將汽車任意停放於上訴人既有規劃之八
    個停車格內，每一停車位每月以一千五百元計算，共三十四個月，計損失四十萬
    八千元等情，爰依民法第二百三十一條第一項及第二百二十六條第一項規定，求
    為命被上訴人給付一百五十九萬一千二百元及法定遲延利息之判決。
    被上訴人則以：系爭協議書第九條約定，係指被上訴人應於出售名人觀邸之買賣
    合約中載明住戶應加入上訴人之社區委員會，每戶繳納管理基金二萬元，嗣後每
    月並按上訴人規定繳納管理費，被上訴人業於其出售名人觀邸之房屋預定買賣契
    約書第十六條載明：「乙方（指被上訴人）交屋完成後，甲方（指買方）應於十
    五日內加入名人別墅守望相助委員會並繳納管理基金每戶二萬元」；嗣因名人觀
    邸於八十七年五月十五日已先行成立管理委員會，致未加入上訴人於八十八年五
    月十二日始成立之社區委員會，且每戶應繳納之管理基金二萬元，經兩造協調後
    ，上訴人同意每戶改為一萬六千元，被上訴人亦已於八十六年一月二日給付上訴
    人五十五戶之管理基金共八十八萬元，被上訴人並未違反上開約定；又上訴人並
    無在汐止市○○街巷口私設路障及私劃停車格供其社區住戶停車之權利，該巷道
    係屬既成道路，任何車輛均可自由進出或路邊停車，被上訴人亦未違反系爭協議
    書第八條約定等語，資為抗辯。
二、經查上訴人主張兩造於八十二年九月二十四日簽訂系爭協議書，被上訴人所興建
    之名人觀邸業於八十五年十月間完工交屋（按：被上訴人出售房屋五十五戶及停
    車位四十九個），而名人觀邸之住戶並未加入上訴人之社區委員會及按月繳納管
    理費與上訴人，惟被上訴人已於八十六年一月二日給付上訴人管理基金八十八萬
    元之事實，業據其提出系爭協議書及收據為證（見原審卷十二至十三頁、四十頁
    ），且為被上訴人所不爭執，固堪信為真實。
三、惟上訴人另主張被上訴人違反系爭協議書第九條約定，未組織名人觀邸之住戶加
    入上訴人之社區委員會及按月繳納管理費；且又違反系爭協議書第八條約定，未
    於出售房屋時連同車位共同出售，致名人觀邸未購買停車位之住戶長期占用上訴
    人既有規劃之八個停車格云云，則為被上訴人所否認，並以前開情詞置辯。經查
    ：
  (一)依兩造於系爭協議書第九條所約定：「乙方（指被上訴人）興建大廈樓房出售後
    ，其住戶均應加入甲方（指上訴人）之社區委員會，每戶繳納管理基金新台幣兩
    萬元整，嗣後每月並按甲方規定繳納管理費，共同使用雙方之各項公共設施（惟
    不包含甲方自來水及雙方之停車位），雙方住戶享有相同之權利與義務。上項規
    定乙方應於出售房屋之買賣合約中載明。管理基金並於大廈興建完成水電接通後
    ，由乙方統一負責繳交甲方，不得延遲（以水電接通後十五日為期限）」之全文
    以觀（見原審卷十二頁），再參以名人觀邸之住戶是否願意加入上訴人之社區委
    員會，並非被上訴人所能加以決定之情節，顯係約定被上訴人僅負有在其出售名
    人觀邸之房屋買賣合約中載明買方應加入上訴人之社區委員會及統一繳交管理基
    金之義務。茲被上訴人業於其出售名人觀邸之房屋預定買賣契約書第十六條載明
    ：「乙方（指被上訴人）交屋完成後甲方（指買方）應於十五日內加入名人別墅
    守望相助委員會並繳納管理基金每戶二萬元」（見原審卷三八頁、本院卷一四六
    至一五三頁），並已於八十六年一月二日給付上訴人管理基金八十八萬元（按：
    共出售五十五戶，每戶原應繳納管理基金二萬元，嗣經兩造協調後，上訴人同意
    每戶改為一萬六千元，為上訴人所不爭執－見原審卷二八頁），被上訴人自未違
    反上開約定。又依上開約定顯係在約定名人觀邸之住戶於加入上訴人之社區委員
    會後，每月應按上訴人規定繳納管理費，被上訴人不負有繳納管理費與上訴人之
    義務，是上訴人主張被上訴人違反繳納管理費之義務云云，殊不足取。
  (二)又：證人即名人觀邸大廈管理委員會前主任委員王再傳在原審到場證稱：「我們
    的管委會比原告（指上訴人）的管委會早向主管機關報備，所以，我們也沒辦法
    參加名人社區的管委會。之前的主委曾與原告協商合併事宜，因費用問題談不妥
    ，所以沒有合併。此外我們是大廈的，原告是別墅型，有些事物原告無法處理，
    所以也不容易合併」等語（見原審卷九五頁）；另證人即名人觀邸大廈管理委員
    會主任委員史柏森亦在原審到場證稱：「如果費用公平、合理，我們願意和他們
    （指上訴人）談談看」等語（見原審卷三四六頁）；再參以名人觀邸大廈管理委
    員會係於八十七年五月十五日依公寓大廈管理條例之規定申請報備獲准成立，而
    上訴人之社區管理委員會則係於八十八年五月十二日始依公寓大廈管理條例之規
    定經台北縣政府同意備查，亦有公寓大廈管理組織報備證明及台北縣政府函可稽
    （見原審卷十至十一頁、三四頁），足見名人觀邸之住戶未參加上訴人之社區委
    員會，全係因雙方就管理費用之分攤問題無法達成協議所致；況名人觀邸之住戶
    是否願意加入上訴人之社區委員會，又非被上訴人所能加以決定，是名人觀邸之
    住戶於嗣後未加入上訴人之社區委員會並按月繳納管理費，亦屬不可歸責於被上
    訴人。雖上訴人主張被上訴人應盡之義務並不僅止於在買賣合約中載明而已，尚
    應令名人觀邸之住戶加入上訴人之社區委員會並按月繳納管理費云云，並聲請訊
    問証人潘天賜、沈良初（見本院卷五一頁背面），惟因前開事証已臻明確，核無
    必要，附此敘明。
  (三)從而，上訴人請求被上訴人賠償其管理費一百十八萬三千二百元，洵屬無據。
四、次查系爭協議書第八條約定：「乙方出售房屋應連同停車位共同出售，嗣後購買
    之住戶不得在社區任意停車，或佔據原已規劃住戶之停車位」（見原審卷十二頁
    ），足見被上訴人出售名人觀邸之房屋時應連同停車位共同出售，惟被上訴人與
    地主合建之名人觀邸共五十五戶，被上訴人分得三十二戶，地主分得二十三戶，
    被上訴人出售之三十二戶房屋，連同停車位共同出售祇有二十六戶，尚有六戶未
    與停車位共同出售，有名人觀邸起造人名冊、車位所有人名冊及建物登記謄本可
    稽（見原審卷二一二至三二一頁、一四八至一五一頁），被上訴人固有違反上開
    約定，惟查上訴人在台北縣汐止市○○街巷口所規劃停車格之土地係屬訴外人詹
    明德、鄭聰烈及黃福來等人所有，有上訴人社區平面圖及土地登記謄本可稽（見
    原審卷四三至四八頁、一一一頁），且為上訴人所自認，縱如上訴人所云伊有使
    用該土地之權源，然上訴人既已自認伊所規劃之該停車格，平日係供伊社區內之
    住戶自由停放，先到先停，無須另行繳交停車費用或租金（見原審卷三二九頁）
    ，則名人觀邸未向被上訴人購買停車位之住戶縱有停車於該停車格，上訴人亦不
    致因此受有任何停車費或租金之損害。雖上訴人另聲請訊問証人詹明德，証明其
    對於社區道路內之土地有使用之權源（見本院卷五三頁），但查無論該証人到場
    為若何之証言，依上所述，均不足以動搖本判決之結果，亦無訊問之必要，附此
    敘明。是上訴人請求被上訴人賠償其所受之損害四十萬八千元，亦屬無據。
五、綜上所述，上訴人依據民法第二百三十一條第一項及第二百二十六條第一項規定
    ，請求被上訴人給付一百五十九萬一千二百元及法定遲延利息，即屬不應准許。
    從而，原審所為上訴人敗訴之判決，核無違誤。上訴論旨仍執前詞指摘原判決不
    當，求予廢棄改判，為無理由。
六、至兩造其餘之攻擊或防禦方法及未經援用之証據，經本院斟酌後，認為均不足以
    影響本判決之結果，自無逐一詳予論駁之必要，併此敘明。
據上論結：本件上訴為無理由，依民事訴訟法第四百四十九條第一項、第七十八條，
判決如主文。
中      華      民      國     九十     年      三      月      二十    日
                               臺灣高等法院民事第十三庭
                                   審判長法  官  林  鄉  誠
                                         法  官  劉  清  景
                                         法  官  陳  駿  璧
右正本係照原本作成。
如不服本判決，應於收受送達後二十日內向本院提出上訴書狀，其未表明上訴理由者
，應於提出上訴後二十日內向本院補提理由書狀（均須按他造當事人之人數附繕本）
上訴時應提出委任律師或具有律師資格之人之委任狀；委任有律師資格者，另應附具
律師及格證書及釋明委任人與受任人有民事訴訟法第四百六十六條之一第一項但書或
第二項（詳附註）所定關係之釋明文書影本。
中      華      民      國     九十     年      三      月     二十二   日
                                         書記官  鄭  淑  昀
附註：
民事訴訟法第四百六十六條之一（第一項、第二項）：
對於第二審判決上訴，上訴人應委任律師為訴訟代理人。但上訴人或其法定代理人具
有律師資格者，不在此限。
上訴人之配偶、三親等內之血親、二親等內之姻親，或上訴人為法人、中央或地方機
關時，其所屬專任人員具有律師資格並經法院認為適當者，亦得為第三審訴訟代理人
。


司法院資訊處製作；財團法人民間司法改革基金會備份。
